臺灣新北地方法院民事裁定　　　　　110年度消債更字第431號
聲　請　人　胡貴真　
上列當事人聲請消費者債務清理更生事件，本院裁定如下：
    主  文
聲請人胡貴真自中華民國一百一十年十一月二十五日上午十時起
開始更生程序。
命司法事務官進行本件更生程序。
    理  由
一、按債務人不能清償債務或有不能清償之虞者，得依本條例所
    定更生程序，清理其債務；債務人無擔保或無優先權之本金
    及利息債務總額未逾新臺幣(下同)1,200萬元者，於法院裁
    定開始清算程序或宣告破產前，得向法院聲請更生；債務人
    對於金融機構負債務者，在聲請更生或清算前，應向最大債
    權金融機構請求協商債務清償方案，或向其住、居所地之法
    院或鄉、鎮、市、區調解委員會聲請債務清理之調解，消費
    者債務清理條例(下稱消債條例)第3條、第42條第1項、第15
    1條第1項定有明文。又法院開始更生程序之裁定，應載明其
    年、月、日、時，並即時發生效力；法院裁定開始更生或清
    算程序後，得命司法事務官進行更生或清算程序，必要時得
    選任律師、會計師或其他適當之自然人或法人一人為監督人
    或管理人，消債條例第16條第1項分別定有明文。
二、聲請意旨略以：聲請人多年前與其配偶共同經營商店，為投
    入資金而向銀行申辦許多信用貸款以及信用卡，民國96年間
    因經濟不景氣而結束營業，致負下大筆債務，有不能清償債
    務情事，其曾與合作金庫銀行股份有限公司(下稱合作金庫
    銀行)申請債務清理之前置調解不成立。是聲請人無擔保或
    無優先權之債務總額未逾1,200萬元，復未經法院裁定開始
    清算程序或宣告破產，爰依法聲請開始本件更生程序等語。
三、經查:
(一)聲請人前向最大債權銀行合作金庫申請調解，經合作金庫提
    出「分180期、年利率1%、每期償還7,935元」之債務清償方
    案，然聲請人尚有積欠民間資產管理公司，故調解不成立等
    情，此有聲請人提出之前置協商不成立通知書再卷可參。是
    以聲請人所為本件更生聲請可否准許，應審究聲請人其現況
    是否有消債條例第3條規定之「不能清償債務或有不能清償
    之虞」之情事而定。
(二)聲請人之財產及收入：聲請人名下並無任何財產，僅有保單
    價值準備金為12,207元之有效保單乙件，有聲請人全國財產
    稅總歸戶財產查詢清單、中華民國人壽保險商業同業公會保
    險業通報作業資訊系統資料查詢結果回覆書等件為證，堪信
    為實。而聲請人之收入部分，依其108至109年度綜合所得稅
    各類所得資料清單，其2年間收入共為140,824元，惟上開資
    料僅係作為報稅之用，依其陳報每月薪資約為27,000元，並
    提出財產及收入狀況說明書、勞工保險被保險人投保資料表
    暨明細、薪資袋為憑，故本院暫以27,000元列計其每月收入
    。
(三)聲請人之必要支出狀況：聲請人陳報其個人每月生活必要支
    出包含手機費1,000元、油資2,000元、三餐費用7,000元、
    房屋支出費用5,103元、水電瓦斯費1,117元、有線電視費25
    0元、醫療費300元、生活雜支費2,000元、父親扶養費5,000
    元，共計23,770元等節，有其所提之必要支出明細表在卷可
    參。關於父親扶養費部分，聲請人自陳其父已於110年5月間
    死亡，是其已無需再支出該扶養費，故此部分費用應予剔除
    。又其餘費用(包含手機費1,000元、油資2,000元、三餐費
    用7,000元、房屋支出費用5,103元、水電瓦斯費1,117元、
    有線電視費250元、醫療費300元、生活雜支費2,000元，共
    計18,770元)，略高於新北市政府110年度公告每人每月最低
    生活費15,600元之1.2倍即18,720元，聲請人雖提出房屋費
    用支出證明、相關繳款證明等影本為佐，然此僅得證明其每
    月確有支出上開費用，惟其並未提出其他事證佐證其有何因
    職業或其他特別情事(如職業特殊須高額支出始得維持收入)
    ，每月必要生活費用有超出消債條例第64條之2第1項規定最
    低生活費1.2倍之必要性。而消債條例之立法意旨，乃在於
    幫助陷於經濟上困境之債務人，得藉由更生或清算程序，走
    出經濟困境，避免走向絕路，實現憲法所保障之生命權，其
    並非在幫助債務人保持其舊有之生活水平，因此在考量所謂
    之「生活必要性支出」，自以維持一般人最低生活水平所需
    為準，否則對債權人即屬不公，是聲請人未據提出其他足供
    本院即時為調查之證據釋明其何以有如此高額生活費用之必
    要性，故陳報提列之相關費用應予以減縮為18,720元。
(四)聲請人上開每月薪資收入約27,000元，扣除聲請人上開每月
    必要生活支出後，雖有餘額足以支付合作金庫所提「分180
    期、年利率1%、每期償還7,935元」之方案，惟因聲請人尚
    有積欠合作金庫資產管理股份有限公司之債務676,56元未納
    入上開調解方案，是聲請人有不能清償債務之情事存在，堪
    予認定。本院審酌聲請人之財產、信用、勞力、生活費用支
    出等狀況，認其客觀上經濟狀況已有不能清償債務之情形，
    而有藉助更生制度調整其與債權人間之權利義務而重建其經
    濟生活之必要。
四、綜上所述，本件聲請人為一般消費者，並未從事營業活動，
    其有不能清償債務之情，又其所負無擔保或無優先權之本金
    及利息債務並未逾1,200萬元，且未經法院裁定開始清算程
    序或宣告破產，復查無消債條例第6條第3項、第8條或第46
    條各款所定駁回更生聲請之事由存在，則聲請人聲請本件更
    生，即屬有據，應予准許。
五、聲請人應於更生程序開始後，由債權人會議可決或由法院裁
    定認可其更生方案後方能實行，倘未能經債權會議可決或經
    法院裁定認可，則依消債條例第61條第1項規定，除有同條
    例第12條、第64條規定情形外應續行清算程序。進入更生程
    序後，其無擔保債權均須藉更生程式以獲得清償，聲請人應
    盡所能節約支出，並應努力工作以增加還款之成數及總金額
    ，是於更生程式中，擬定足以為債權人接受，或可經法院認
    為公允之更生方案以供採擇，俾免更生程式須致清算程序之
    程度，附此敘明。
中    華    民    國   110    年    11    月    23    日
                  民事第六庭  法  官  莊惠真
上為正本係照原本作成。
本件不得抗告。
本裁定已於110年11月25日上午10時公告。
中    華    民    國   110    年    11    月    25    日
                              書記官  黃曉妏